【裁判字號】    95,毒抗,69
【裁判日期】    950612
【裁判案由】    聲請強制戒治
【裁判全文】
臺灣高等法院高雄分院刑事裁定          95年度毒抗字第69號
抗  告  人  臺灣高雄地方法院檢察署檢察官
抗  告  人
即  被  告  甲○○
                    （現於臺灣高雄看守所附設勒戒所）
上列抗告人因聲請強制戒治案件，不服臺灣高雄地方法院中華民
國95年5 月12日裁定（95年度毒聲字第885 號），提起抗告，本
院裁定如下：
    主  文
抗告駁回。
    理  由
一、本件檢察官抗告意旨略以：毒品危害防制條例第20條第3 項
    所規定之「觀察、勒戒或強制戒治執行完畢釋放後，5 年後
    再犯」又文義應不及於「觀察、勒戒或強制戒治執行完畢釋
    放後，逾5 年後再犯」或「前施用毒品有罪判決執行完畢後
    」，倘觀察、勒戒或強制戒治後5 年內再犯，即不得再觀察
    勒戒，則行為人日後均無再觀察勒戒之機會，縱3 犯再犯逾
    5 年以上，即無再受觀察勒戒之恩典，自有悖常情，亦與該
    條列之立法目的有違。又毒品危害防制條例第20條第1 項、
    第2 項及第23條第2 項，將施用毒品者分為初犯、5 年內再
    犯、5 年後再犯3 種情形，且僅規定5 年內再犯檢察官應依
    法追訴，並未規定5 年後再犯亦得依法追訴，是5 年後再犯
    即與上開規定起訴要件不合，此立法文義不明，即應作有利
    行為人之解釋，原法院駁回抗告人對被告強制戒治之聲請，
    自有未合云云。至被告抗告意旨以：本案有刑期之誤差，對
    被告影響甚大云云。
二、原裁定以：(一)、甲○○前因施用毒品案件，經原法院以88年
    度毒聲字第561 號裁定送觀察勒戒後，因有施用毒品之傾向
    ，嗣經原法院於88年2 月25日以88年度毒聲字第1529號裁定
    令入戒治處所施以強制戒治，再經原法院以88年毒聲字第50
    12號裁定停止強制戒治，嗣經原法院以89年度毒聲字第1336
    號裁定撤銷停止戒治，再令入戒治處所施以強制戒治，於89
    年8 月26日強制戒治期滿執行完畢，並經臺灣高雄地方法院
    檢察署檢察官於89年9 月29日以89年戒毒偵字第1056 號 為
    不起訴處分確定在案。嗣又因於上開強制戒治執行完畢5 年
    內，基於施用第一級毒品海洛因之概括犯意，自94年1 月初
    某日起至同年6 月7 日凌晨4 時許止，在其高雄市左營區○
    ○○路419 巷28號及同市○○區○○路5 巷1 號4 樓之住處
    ，以將海洛因摻水置入針筒注射及摻入香煙點燃等方式施用
    海洛因多次；復另行起意，基於施用第二級毒品甲基安非他
    命之概括犯意，自94年4 月初某日起至同年6 月5 日17、18
    時許止，在其高雄市左營區○○○路419 巷28號及同市○○
    區○○路5 巷1 號4 樓之住處，以燒烤玻璃球之方式施用甲
    基安非他命多次，經原法院以94年度訴字第2609號分別判處
    有期徒刑9 月、5 月，應執行有期徒刑1 年確定，有上開判
    決書及臺灣高等法院被告前案紀錄表及全國刑案資料查註表
    各1 份在卷可查。(二)、本件聲請人於本案聲請書中固未指明
    被告涉嫌施用毒品犯行之時間，然綜觀其聲請原法院裁定觀
    察勒戒之旨可知，其係以被告涉嫌自94年11月28日凌晨3時
    30分許回溯24小時內某時施用第一級毒品海洛因，有台灣高
    雄地方法院檢察署95年度毒偵字第1825號聲請書附卷可稽。
    然被告既於前次觀察、勒戒及強制戒治後，於5 年內之94年
    1 月初某日起至同年6 月7 日凌晨4 時許止，在其高雄市左
    營區○○○路419 巷28號及同市○○區○○路5 巷1 號4 樓
    之住處，以將海洛因摻水置入針筒注射及摻入香煙點燃等方
    式施用海洛因多次；及自94年4 月初某日起至同年6 月5 日
    17、18時許止，在其高雄市左營區○○○路419 巷28號及同
    市○○區○○路5 巷1 號4 樓之住處，以燒烤玻璃球之方式
    施用甲基安非他命多次，並經原法院分別判刑確定，業如上
    述，足見被告本次施用毒品之犯行與前次施用毒品之犯行係
    在5 年內，則被告本次涉嫌施用毒品之犯行，自應由檢察官
    偵查起訴，不應施以觀察、勒戒或強制戒治處分。
三、按毒品危害防制條例於民國92年7 月9 日修正公布，自93年
    1 月9 日施行，其中第20條、第23條將施用毒品之刑事處遇
    程序，區分為「初犯」及「5 年內再犯」、「5 年後再犯」
    。依其立法理由之說明：「初犯」，經觀察、勒戒或強制戒
    治後，應為不起訴處分或不付審理之裁定；經觀察、勒戒或
    強制戒治執行完畢釋放後，「5 年內再犯」者，因其再犯率
    甚高，原實施之觀察、勒戒及強制戒治既已無法收其實效，
    爰依法追訴或裁定交付審理。至於經觀察、勒戒或強制戒治
    執行完畢釋放後，「5 年後再犯」者，前所實施之觀察、勒
    戒或強制戒治已足以遮斷其施用毒品之毒癮，為期自新及協
    助其斷除毒癮，仍適用「初犯」規定，先經觀察、勒戒或強
    制戒治之程序。從而依修正後之規定，僅限於「初犯」及「
    5 年後再犯」2 種情形，始應先經觀察、勒戒或強制戒治程
    序。倘被告於5 年內已再犯，經依法追訴處罰，縱其第3 次
    （或第3 次以上）再度施用毒品之時間，在初犯經觀察、勒
    戒或強制戒治執行完畢釋放5 年以後，已不合於「5 年後再
    犯」之規定，且因已於「5 年內再犯」，顯見其再犯率甚高
    ，原實施觀察、勒戒或強制戒治，已無法收其實效，即應依
    該條例第10條處罰（最高法院95年第7 次刑事庭會議決議可
    參)。 查：被告既前經原法院於88年2 月25日以88年度毒聲
    字第1529號裁定令入戒治處所施以強制戒治，再經原法院以
    88年毒聲字第5012號裁定停止強制戒治，嗣經原法院以89年
    度毒聲字第1336號裁定撤銷停止戒治，再令入戒治處所施以
    強制戒治，於89年8 月26日強制戒治期滿執行完畢，並經臺
    灣高雄地方法院檢察署檢察官於89年9 月29日以89年戒毒偵
    字第1056號為不起訴處分確定在案。則本件抗告人聲請強制
    戒治，係被告涉嫌自94年11月28日凌晨3 時30 分 許回溯24
    小時內某時施用第一級毒品海洛因行為。而被告之前又自94
    年1 月初某日起至同年6 月7 日止，連續施用海洛因多次；
    及自94年4 月初某日起至同年6 月5 日止，連續施用甲基安
    非他命多次，亦分別經原法院以94年度訴字第2609號判處有
    期徒刑9 月、5 月，應執行有期徒刑1 年確定，如上所述。
    則被告於初犯經觀察勒戒執行完畢（即89年8 月26日）後，
    5 年內再犯上開施用毒品罪，並經執行完畢，本件第3 次再
    度施用毒品之時間，縱在初犯經觀察、勒戒執行完畢釋放5
    年以後，已不合於「5 年內再犯」之規定，依據上開決議說
    明，即應依毒品危害防制條例第10條處罰，原裁定駁回抗告
    人對被告強制戒治之聲請，經核並無不合，檢察官及被告抗
    告意旨，指摘原裁定不當，均為無理由，均應予駁回。
三、據上論結，應依刑事訴訟法第412 條，裁定如主文。
中    華    民    國    95    年    6     月    12    日
                  刑事第六庭  審判長法  官  王憲義
                                    法  官  張盛喜
                                    法  官  李璧君
以上正本證明與原本無異。
不得再抗告。
中    華    民    國    95    年    6     月    12    日
                                    書記官  林淑敏


司法院資訊處製作；財團法人民間司法改革基金會備份。
